【裁判字號】    89,易,421
【裁判日期】    891130
【裁判案由】    賭博
【裁判全文】
臺灣嘉義地方法院刑事判決                          八十九年度易字第四二一號
    公  訴  人  臺灣嘉義地方法院檢察署檢察官
    被      告  甲○○
                乙○○
                丙○○
右列被告等因賭博案件，經檢察官提起公訴（八十九年度偵字第六五三號），本院判
決如左：
    主  文
甲○○、乙○○、丙○○均無罪。
    理  由
一、公訴意旨略以：被告甲○○基於概括之犯意，自民國八十八年十二月二十五日起
    ，至八十九年一月十一日止，在其經營位於嘉義市○○路八二○號「新店便利商
    店」內之公眾得出入之場所，擺設賭博性電動機具「滿貫大亨」六台、「霹靂火
    」、「孔雀王二代」、「金銀豹二代」、「鑽石賓果」各一台，並以月薪新台幣
    （下同）一萬八千五百元之代價，僱用具有共同概括犯意聯絡之被告乙○○擔任
    店員，負責兌換硬幣、洗分兌換現金等工作，而先後多次與不特定之人賭博財物
    ，其賭法為賭客以十元硬幣投入機具內可兌換十分，用分數押注，押中可得倍數
    不等之分數，累積分數可依原比例兌換現金，惟若未押中，則所押注之分數均歸
    甲○○贏得。嗣於八十九年一月十一日下午五時二十分許，適有賭客即被告丙○○在上址賭玩時，為警當場查獲，並扣得上開電動賭博機具十台（含ＩＣ板十塊
    ）、機具內賭資九千五百十元及賭客賭資一千四百八十元；因認被告等均涉犯刑
    法第二百六十六條之第一項之賭博罪。
二、按犯罪事實應依證據認定之，無證據不得推定其犯罪事實；又不能證明被告犯罪
    者，應諭知無罪之判決；刑事訴訟法第一百五十四條、第三百零一條第一項分別
    定有明文。又犯罪事實之認定，應憑真實之證據，倘證據是否真實尚欠明確，自
    難以擬制推測之方法，為其判斷之基礎；而認定犯罪事實之證據係指足以認定被
    告確有犯罪行為之積極證據而言，該項證據自須適合於被告犯罪事實之認定，始
    得採為斷罪資料，最高法院五十三年著有臺上字第六五六號、二十九年上字第三
    一０五號著有判例可資參照。且刑事訴訟上證明之資料，無論其為直接或間接證
    據，均須達於通常一般之人均不致有所懷疑，而得確信其為真實之程度，始得據
    為有罪之認定，若其關於被告是否犯罪之證明未能達此程度，而有合理懷疑之存
    在，致使無從形成有罪之確信，根據「罪證有疑，利於被告」之證據法則，即不
    得遽為不利被告之認定，亦有最高法院七十六年度臺上字第四九八六號判例可稽
    。
三、本案公訴意旨認被告等涉犯賭博罪，除扣案證物外，係以被告丙○○於警訊中（
    第八頁）之自白、偵查中關於積分可兌換商品之供述及證人即執行警員丁○○之
    書面報告為主要論據。訊據被告甲○○、乙○○及丙○○均堅詞否認右揭公訴意
    旨所指之犯行，均辯稱：積分不能兌換現金或商品等語。
四、本院經查：
（一）被告丙○○之供詞部分：
  １、被告丙○○警訊筆錄（第八頁正面）固記載：「我跟櫃台乙○○說要洗分一千
      五百元。乙○○說要拿積分卡給我，我說不要，然後我就先回家然後於十七時
      二十分再回到新店超商來領回我的彩金一千四百八十元整」等詞，惟查，上開
      筆錄（第八頁背面）另記載：「（問：你今日向何人洗分換彩金？答稱：）我
      向櫃台乙○○說要洗分並換取彩金一千四百八十元整是開玩笑的。」及「（問
      ：櫃台小姐乙○○為何拿新臺幣一千四百八十元給你？答稱）沒有這回事」等
      語，被告丙○○同一警訊筆錄內容即有如上所載截然不同之供述，則上開被告
      丙○○於警訊中之供述能否採為不利被告等之認定，即非無疑；嗣經本院勘驗
      被告丙○○警訊筆錄錄音帶，其中：「一、於相當警訊筆錄第八頁（正面）筆
      錄部分錄音內容為：製作筆錄警員問：警方於民國八十九年元月一日下午十六
      時四十五分‧‧‧當場被員警查獲，你作何解釋？錄音帶內容被告丙○○答：
      沒有這回事情。筆錄記載內容：我跟櫃臺乙○○說要洗分一千五百元。乙○○
      說要拿積分卡給我，我說不要，然後我就先回家然後於十七時二十分再回到新
      店超商來領回我的彩金一千四百八十元整。二、於相當警訊筆錄第八頁（背面
      ）筆錄部分錄音內容：製作筆錄警員問：警方當場看到你將彩金一千四百八十
      元‧‧‧，你為何說那不是彩金？錄音帶內容被告丙○○答：因為我進來時候
      帶兩千五啦，換一百啦，那是我自己的錢啦，‧‧‧錄音機關閉聲。筆錄記載
      內容：因為那是我自己的錢。」之情，業經本院勘驗明確，製有勘驗筆錄附卷
      可參，本案被告丙○○警訊筆錄所記載內容，既有如上所述與實際錄音內容不
      符之處，自不得逕採為不利被告之認定。
  ２、被告丙○○於檢察官偵訊時固陳稱：「用一比一之比例即一百元換一百分開始
      玩，用分數押注，贏的分數可以原比例換店內商品，例如一百分可換一百元可
      吃的東西」等語（見偵查卷第四頁背面）；惟按被告之自白須與事實相符，始
      得採為不利被告之認定，此觀刑事訴訟法第一百五十六條第二項之規定即明。
      經查，被告丙○○於警局初訊中並無關於積分可對商品之供述內容，被告甲○○、乙○○復均否認積分可兌換商品，且本案亦未查得任何有關積分兌換商品
      之證物，則被告丙○○關於積分可兌換商品之自白，是否與事實相符，亦非無
      疑；且按以供人暫時娛樂之物為賭者，不構成賭博罪，刑法第二百六十六條第
      一項後段定有明文，果如被告丙○○於偵訊中所陳「以一百分換一百元可吃的
      東西」，亦難逕認與賭博罪之要件該當。
（二）證人即承辦警員丁○○之書面報告及證詞部分：
  １、按證人於審判外之陳述，除法律有規定者外，不得作為證據，刑事訴訟法第一
      百五十九條定有明文。經查，本案承辦警員丁○○之書面報告（警卷第十頁）
      ，係渠向直屬長官陳報執勤過程之內部文書，該書面報告內容，非得採為訴訟
      上證明之證據資料而無證據能力，應先敘明。
  ２、證人丁○○於八十九年六月二十二日本院訊問時固陳證：「八十九年一月十一
      日下午四點分，我喬裝客人玩打電玩，庭上被告丙○○於五點鐘與櫃台小姐乙○○要洗分，她說上次被查獲罰款二十萬元，要拿計分卡給他，他不要，之後
      小聲告訴他晚一點再來。丙○○約二十分鐘又回來，乙○○拿現金給他，我人
      在櫃台對面，前有擺設機台，我看得到他們，有交一千四百八十元，有零錢。
      」等語，惟查，前開新店超商櫃台位於入門處左側，丁○○當日係在入門處右
      側面向牆壁、亦即背向櫃台處玩打電玩之情，業據被告甲○○、乙○○及證人
      丁○○於本院八十九年十月二日勘驗現場時陳述明確，有勘驗筆錄、現場略圖
      及照片四幀在卷可參，證人丁○○既係背向櫃台把玩電玩，其間復未曾離開所
      把玩之電玩處，則證人丁○○焉能以背面「看得到他們，有交一千四百八十元
      」，足見證人丁○○關於看見被告乙○○交一千四百八十元予被告丙○○之證
      詞，顯與事實有違，難認可採為論罪之依據。
  ３、證人丁○○證稱：被告丙○○於當日下午五點中左右到櫃台向被告乙○○表示
      要洗一千五百分，被告乙○○小聲叫被告丙○○晚一點再來，被告丙○○約隔
      二十分鐘後返回，被告乙○○即交付一千四百八十元予被告丙○○云云；惟查
      ，被告丙○○於當日下午五點鐘左右第一次與被告乙○○於櫃台交談離去後，
      約二十分鐘後再返回之期間，被告乙○○均停留在櫃台，新店超商內並無其他
      員工，被告甲○○亦不在場之事實，業據被告乙○○及證人丁○○分別供述及
      陳證在卷（見本院八十九年十月二十六日審理筆錄第四頁），又被告丙○○當
      日把玩電玩之位置，係位於距離櫃台約十公尺，其間並有電冰箱及貨架阻隔之
      事實，業據本院勘驗無誤記載於勘驗筆錄及現場略圖附卷可按，被告乙○○既
      未曾離開櫃台，櫃台處復無直接目視被告丙○○當日把玩之電玩之可能，則被
      告乙○○焉有可能不至機台洗分，單憑被告丙○○之說詞即交付一千四百八十
      元於丙○○之理；抑且證人丁○○既證稱被告丙○○表示要洗一千五百分，復
      證稱被告乙○○交一千四百八十元予被告丙○○，渠關於分數與金錢之兌換比
      例，供述亦前後不符，足見證人丁○○關於被告乙○○交付一千四百八十元於
      丙○○之證詞，亦與事理有違，難認可採為論罪之依據。
（三）證人丁○○係於被告丙○○離去新店超商，約隔二十分鐘返回在櫃台與被告乙○○交談後，再次走到商店後方擺設電玩處時，始上前表明身分查緝被告丙○○之事實，業據被告乙○○、丙○○及證人丁○○分別供述及陳證在卷（見本
      院八十九年十月二十六日審理筆錄第四頁），惟查，證人丁○○當日所在位置
      係在櫃台對面電玩處之情，已如前述，倘被告乙○○當日確有交付一千四百八
      十元予被告丙○○，丁○○必於交付現金之際立即上前查緝，焉有眼見交付金
      錢行為完成後，丙○○復需經過丁○○所在位置，走入店內後方擺設電玩處，
      欲再玩打電玩之時，丁○○始入內表明身分之理，益見證人丁○○關於被告乙○○交付一千四百八十元予被告丙○○之證詞，容非屬實。（證人丁○○於前
      開書面報告末二行「．．．領取新臺幣一千四百八十元，廖某正要將該新臺幣
      一千四百八十元放入口袋時，為職當場查獲」云云之記載，亦與事實不符，附
      此敘明。）
五、綜右諸情互核以參，被告丙○○於警、偵訊之自白，因有如上所述之瑕疵，其自
    白即非得採為論罪之依據；而證人丁○○不利被告之證詞，復有如上所指之瑕疵
    ，自不得援為不利被告之證據；而就移送機關所指被告乙○○原向被告丙○○表
    示將交付積分卡云云，亦未據查緝機關扣得證物足以為佐，自不得僅憑員警自被
    告丙○○身上所扣得之金錢即逕指為賭資。此外，復查無其他積極證據足認被告
    有公訴意旨所指之賭博犯行，不能證明被告犯罪，揆諸前開條文及判例意旨，自
    應為被告無罪之諭知。
據上論結，應依刑事訴訟法第三百零一條第一項，判決如主文。
本案經檢察官林俊良到庭執行職務。
中      華      民      國    八十九    年     十一     月     三十     日
                            臺灣嘉義地方法院刑事第二庭
                                法  官  許  兆  慶
右為正本證明與原本無異。
如不服本判決，應於送達後十日內，向本院提出上訴狀。
中      華      民      國    八十九    年     十一月     三十     日
                                書記官  洪  麗  惠


司法院資訊處製作；財團法人民間司法改革基金會備份。
